【裁判字號】    97,訴,4623
【裁判日期】    971230
【裁判案由】    毒品危害防制條例
【裁判全文】
臺灣板橋地方法院刑事判決              97年度訴字第4623號
公  訴  人  臺灣板橋地方法院檢察署檢察官
被      告  甲○○
上列被告因毒品危害防制條例案件，經檢察官提起公訴（97年度
毒偵字第7752號），經被告於準備程序中就起訴事實為有罪之陳
述，經告知簡式審判程序之旨，並聽取當事人之意見後，經合議
庭裁定由受命法官獨任行簡式審判程序，本院判決如下：
    主    文
甲○○施用第一級毒品，累犯，處有期徒刑柒月。
    事    實
一、甲○○於民國89年間因施用毒品案件，經本院以89年度毒聲
    字第519 號裁定送勒戒處所觀察、勒戒後，認無繼續施用毒
    品傾向，於89年2 月10日執行完畢，由臺灣板橋地方法院檢
    察署檢察官於89年2 月10日以89年度毒偵字第781 號為不起
    訴處分確定。於94年間因施用毒品案件，經本院分別以94年
    度訴字第527 號判決判處有期徒刑6 月確定、以94年度簡字
    第3310號判決判處有期徒刑3 月確定，先後於94年9 月13日
    、95年4 月3 日易科罰金執行完畢。於96年間因施用毒品案
    件，經本院以97年度訴字第2145號判決判處有期徒刑7 月，
    並經臺灣高等法院駁回上訴確定（尚未執行）。於97年間因
    施用毒品案件，經本院以97年度訴字第2990號判決判處有期
    徒刑7 月、7 月、7 月、7 月，應執行有期徒刑1 年6 月（
    尚未執行）。詎仍不知警惕，基於施用第1 級毒品海洛因之
    犯意，於97年8 月2 日上午10時許，在其位於臺北縣中和市
    ○○街41巷4 號住處內，以針筒注射之方式施用第1 級毒品
    海洛因1 次。嗣於同年月3 日下午4 時15分許，在臺北縣中
    和市○○路84巷巷口為警查獲。
二、案經臺北縣政府警察局中和分局報告臺灣板橋地方法院檢察
    署檢察官偵查起訴。
    理    由
一、本件被告所犯係死刑、無期徒刑、最輕本刑為3年以上有期
    徒刑以外之罪，其於準備程序中就被訴事實為有罪之陳述，
    經法官告知簡式審判程序之旨，並聽取公訴人、被告之意見
    後，依刑事訴訟法第273條之1第1項規定，經本院合議庭裁
    定，由受命法官獨任進行簡式審判程序審理，核先敘明。
二、被告甲○○於檢察官偵查中及本院審理時對前揭犯罪事實坦
    承不諱，又被告於97年8 月3 日為警採集之尿液，經送臺灣
    檢驗科技股份有限公司檢驗結果，呈鴉片類（嗎啡、可待因
    ）陽性反應一情，有臺北縣政府警察局中和分局毒品危害防
    制條例犯罪嫌疑人姓名代碼對照表、臺灣檢驗科技股份有限
    公司濫用藥物尿液檢驗報告各1 份在卷可佐，足認被告前開
    自白與事實相符，堪信為真。按施用第1 、2 級毒品為犯罪
    行為，毒品危害防制條例第10條定有處罰明文。故施用第1
    、2 級毒品者，依前揭規定本應科以刑罰。惟基於刑事政策
    ，對合於一定條件之施用者，則依同條例第20條、第23條之
    規定，施以觀察、勒戒及強制戒治之保安處分。又毒品危害
    防制條例於92年7 月9 日修正公布，自93年1 月9 日施行，
    其中第20條、第23條將施用毒品之刑事處遇程序，區分為「
    初犯」及「5 年內再犯」、「5 年後再犯」。依其立法理由
    之說明：「初犯」，經觀察、勒戒或強制戒治後，應為不起
    訴處分或不付審理之裁定；經觀察、勒戒或強制戒治執行完
    畢釋放後，「5 年內再犯」者，因其再犯率甚高，原實施之
    觀察、勒戒及強制戒治既已無法收其實效，爰依法追訴或裁
    定交付審理。至於經觀察、勒戒或強制戒治執行完畢釋放後
    ，「5 年後再犯」者，前所實施之觀察、勒戒或強制戒治已
    足以遮斷其施用毒品之毒癮，為期自新及協助其斷除毒癮，
    仍適用「初犯」規定，先經觀察、勒戒或強制戒治之程序。
    從而依修正後之規定，僅限於「初犯」及「五年後再犯」2
    種情形，始應先經觀察、勒戒或強制戒治程序。倘被告於5
    年內已再犯，經依法追訴處罰，縱其第3 次（或第3 次以上
    ）再度施用毒品之時間，在初犯經觀察、勒戒或強制戒治執
    行完畢釋放5 年以後，已不合於「5 年後再犯」之規定，且
    因已於「5 年內再犯」，顯見其再犯率甚高，原實施觀察、
    勒戒或強制戒治，已無法收其實效，即應依該條例第10條處
    罰。至於第3 次（或第3 次以上）施用毒品之時間，是否宜
    有期間限制？以多久為適宜？則分屬刑事政策、專門醫學之
    範圍，非審判機關所能決定，有待循立法途徑解決（參照最
    高法院97年9 月9 日97年度第5 次刑事庭會議決議）。查被
    告於89年間因施用毒品案件，經本院以89年度毒聲字第519
    號裁定送勒戒處所觀察、勒戒後，認無繼續施用毒品傾向，
    於89年2 月10日執行完畢，由臺灣板橋地方法院檢察署檢察
    官於89年2 月10日以89年度毒偵字第781 號為不起訴處分確
    定。於94年間因施用毒品案件，經本院分別以94年度訴字第
    527 號判決判處有期徒刑6 月確定、以94年度簡字第3310號
    判決判處有期徒刑3 月確定，先後於94年9 月13日、95年4
    月3 日易科罰金執行完畢。於96年間因施用毒品案件，經本
    院以97年度訴字第2145號判決判處有期徒刑7 月，並經臺灣
    高等法院駁回上訴確定。於97年間因施用毒品案件，經本院
    以97年度訴字第2990號判決判處有期徒刑7 月、7 月、7 月
    、7 月，應執行有期徒刑1 年6 月等情，有臺灣高等法院被
    告前案紀錄表1 份在卷可憑，被告前既曾因施用毒品案件經
    觀察、勒戒執行完畢，復於觀察、勒戒執行完畢釋放後5 年
    內，再犯施用毒品案件，經依法追訴處罰，復於本件所認之
    97年8 月2 日又施用第1 級毒品，即非屬毒品危害防制條例
    第20條第3 項所規定之「5 年後再犯」之情形，自應依法訴
    追。本件事證明確，被告犯行洵堪認定，自應依法論。
三、按海洛因為毒品危害防制條例第2 條第2 項第1 款所定之第
    1 級毒品，是核被告所為，係犯毒品危害防制條例第10條第
    1 項之施用第1 級毒品罪。被告因施用而持有第1 級毒品海
    洛因之低度行為，為施用行為所吸收，係不罰之前行為，不
    另論罪。被告有如事實欄所示之論罪科刑及執行完畢情形，
    有臺灣高等法院被告前案紀錄表1 份附卷可稽，其於徒刑執
    行完畢後，5 年以內再故意犯本件有期徒刑以上之罪，為累
    犯，應依刑法第47條第1 項之規定加重其刑。爰審酌被告前
    因施用毒品案件，業經觀察、勒戒及論罪科刑，仍未能戒除
    施用毒品惡習，再犯本件施用毒品犯行，要無足取，雖其提
    出診斷證明書證明因身罹癌症，係為止痛始施用海洛因，其
    犯罪動機雖可憫，然以施用毒品止痛之舉無異飲鴆止渴，所
    為自屬非是，兼衡其犯罪目的、情狀、所犯施用毒品犯行究
    為自戕行為，且其犯罪後坦承犯行，態度尚可等一切情狀，
    量處如主文所示之刑。
據上論斷，應依刑事訴訟法第273 條之1 第1 項、第299 條第1
項前段，毒品危害防制條例第10條第1 項，刑法第11條前段、第
47條第1 項前段，判決如主文。
本案經檢察官鄭潔如到庭執行職務。
中    華    民    國    97    年    12    月    30    日
                      刑事第十六庭  法  官  何燕蓉
此正本與原本無異。
如不服本判決，應於判決送達後十日內敘明上訴理由，向本院提
出上訴狀（應附繕本），上訴於臺灣高等法院。
                                    書記官  李崇文
中    華    民    國    97    年    12    月    31    日
附錄本案論罪科刑法條全文：
毒品危害防制條例第10條第1項
施用第一級毒品者，處 6 月以上 5 年以下有期徒刑。


司法院資訊處製作；財團法人民間司法改革基金會備份。
